【裁判字號】    95,上易,328
【裁判日期】    951122
【裁判案由】    損害賠償
【裁判全文】
臺灣高等法院臺中分院民事判決  95年度上易字第328號
上  訴  人
即被上訴人
即擴張之訴原告  甲○○
訴訟代理人      楊振裕律師
複 代 理人      陳建良律師
被 上 訴人
即 上 訴人
即擴張之訴被告  乙○○
訴訟代理人      丙○○
訴訟代理人      黃文皇律師
上列當事人間請求損害賠償事件，上訴人對於民國95年7月21日
臺灣彰化地方法院95年度訴字第165號第一審判決提起上訴，上
訴人甲○○並擴張聲明，本院於95年11月8日言詞辯論終結，判
決如下：
    主  文
原判決關於駁回上訴人甲○○後開第二項之訴部分，暨命甲○○
負擔訴訟費用之裁判均廢棄。
上訴人乙○○應再給付上訴人甲○○新台幣參拾玖萬貳仟零伍拾
玖元，及自民國94年7月6日起，至清償日止按年息百分之五計算
之利息。
擴張之訴被告乙○○應再給付擴張之訴原告甲○○新台幣參萬參
仟貳佰捌拾元，及其中新台幣壹萬玖仟柒佰陸拾元，自民國95年
8月26日起至清償日止按年息百分之五計算之利息；其中新台幣
壹萬參仟伍佰貳拾元，自民國95年11月9日起至清償日止按年息
百分之五計算之利息。
甲○○其餘上訴（含擴張之訴）駁回。
乙○○之上訴駁回。
第一審（除確定部分外）關於命甲○○負擔訴訟費用部分，及第
二審訴訟費用（含擴張之訴）關於甲○○上訴部分（含擴張之訴
），由上訴人乙○○負擔十分之九，餘由上訴人甲○○負擔。第
二審訴訟費用關於乙○○上訴部分，由乙○○負擔。
    事實及理由
壹、程序方面：
一、按訴狀送達後，原告不得將原訴變更或追加他訴。但擴張或
    減縮應受判決事項之聲明者，不在此限。又原告在第二審訴
    訟中亦得為擴張或減縮應受判決事項之聲明，且勿庸對造之
    同意，此觀民事訴訟法第255條、第446條規定自明。
二、查上訴人即被上訴人甲○○提起本件侵權行為損害賠償之訴
    訟，於第二審上訴時，除對原判決不利部分上訴外，同時第
    一次擴張聲明（下簡稱第一次擴張聲明），即擴張請求醫藥
    費新台幣（下同）3,260元（時間自95年5月5日起至同年8月
    10 日止），及車資16,500元（時間同第一次擴張聲明）。
    復於本件辯論庭時即95年11月8日第二次擴張聲明（下簡稱
    第二次擴張聲明），即擴張請求醫藥費1,420元（時間自95
    年8月23日起至同年11月1日止），及車資12,100元（時間同
    第二次擴張聲明），揆諸首開說明，自應准許。
貳、訴訟要旨：
一、上訴人即被上訴人甲○○（下簡稱甲○○）上訴聲明：
    1.原判決關於駁回上訴人甲○○在第一審超過新台幣貳拾肆
      萬陸仟玖佰壹拾貳元及其法定利息部分之訴暨命負擔該部
      分之訴訟費用之裁判外均廢棄。
    2.前項廢棄部分，被上訴人乙○○應再給付上訴人甲○○新
      台幣肆拾陸萬玖仟參佰參拾玖元及自民國94年7月6日起至
      清償日止按年息百分之五計算之利息。
    3.前開第一項第一審廢棄部分及第二審訴訟費用均由被上訴
      人乙○○負擔。
    4.第二、三項，請准依職權宣告假執行。
    答辯聲明：請求駁回對造之上訴。
    又甲○○陳述除與原判決記載相同者，予以引用外，另補稱
    ：甲○○係被上訴人即上訴人乙○○（下簡稱乙○○）之弟
    媳，且為鄰居關係，於93年10月7日上午10時許，在彰化縣
    溪州鄉前庄巷6號前，因祖產土地糾紛發生口角，乙○○竟
    持圓鍬毆打甲○○，致甲○○受有左拇指挫裂傷併第一掌骨
    骨折之傷害，乙○○上開傷害犯行，業經刑案判處有罪確定
    在案（台灣彰化地方法院94年度易字第795號；本院95年度
    上易字第325號；以下均簡稱刑案），自應負損害賠償責任
    。又其應賠償項目如下：
  (一)醫療費用部分：
    查甲○○自93年10月7日起迄95年11月1日止，共支出醫藥費
    20,392元（查原審業已判准自93年10月7日至95年4月13日止
    共支出15,712元）。
  (二)喪失及減少勞動能力之損害部分：
    1.查原判決認上訴人甲○○請求喪失勞動能力之損害部份，
      僅於民國（下同）95年10月7日至同月11日受傷住院期間
      有因傷無法工作而喪失勞動能力，並以日薪800元，核定
      上訴人甲○○所受勞動能力損失為4,000元（其計算式為5
      ×800＝4,000元）。惟查甲○○於93年10月11日自合濟診
      出院後，至少需休養二個月以上，受傷部位始能完全痊癒
      ，若以原審認定甲○○每日工作能力所得作為800元計算
      基礎（實者，甲○○仍認為此部分認定尚嫌過低），則甲
      ○○受傷後完全無法工作所喪失之勞動能力為48,000元（
      即60×800＝48,000元），扣除原審判准之4,000元外，尚
      不足44,000元。
    2.又原審就甲○○減少勞動能力之損失部分，以證人陳麗娟
      、鄭秉榮、鄭國稱之證述，及彰化基督教醫院鑑定結果認
      甲○○雖因左手拇指指關節無法彎曲，左手無法完全握拳
      ，但可以代償性完成拇指食指之捏握動作，日常生活功能
      正常，與乙○○提供之VCD畫面，甲○○可雙手搬取物件
      、殺雞、拔雞毛，故認甲○○可「代償性」完成一般務農
      工作，足認甲○○職業上工作能力並無一部或全部滅失可
      言云云，因而不准甲○○此部份之請求，然原審之上揭論
      述亦有誤會。蓋甲○○係以從事盆栽栽種為業，而盆栽在
      種植過程中必須隨盆栽植物之生長狀況，以雙手用力扭轉
      植物之形狀，因此若非雙手健全，各手指活動自如之人，
      即無法勝任該項工作。經查，甲○○遭乙○○毆傷後，左
      手拇指掌指關節完全無法彎曲，符合勞保殘廢給付標準標
      準項目102：一手拇指喪失機能，等級11，喪失勞動能力
      38.45%之規定，業據財團法人彰化基督教醫院（下簡稱彰
      基醫院）殘障鑑定報告書鑑定屬實。然甲○○僅以勞工每
      月最低薪資15,840元作為計算基礎，並扣除中間利息，向
      乙○○請求即可。故截至甲○○滿60歲退休為止，6年期
      間所減少之勞動能力至少為392,059元（15,840×12×38
      .45 ％×5.0000000＝392,059），此部份向乙○○請求，
      依法並無不合。
  (三)增加生活上需要之費用：
    查甲○○遭乙○○毆傷後，陸續前往財團法人秀傳紀念醫院
    （下稱秀傳醫院）及北斗合濟診所（下稱合濟診所）就診，
     往來秀傳醫院每趟支出車資1,100元、往來合濟診所每趟支
     出300元，除原審判准之3,300元外，於第二審擴張自95年5
     月5日起，至同年11月1日止共計28,600元車資。
  (四)精神慰撫金部分:
    查乙○○因細故即持凶器毆傷甲○○，造成甲○○內心飽受
    威脅恐懼，參酌兩造之資力、知識程度、社會地位等情，甲
    ○○請求乙○○給付精神慰撫金300,000元，嗣經原審判准
    150,000元（查甲○○就駁回部分，並未上訴）。
  (五)綜上，除原審判准之246,912元外，甲○○尚損害469,339元
  ，爰依侵權行為之法律規定，提起本訴。
二、被上訴人即上訴人乙○○：上訴聲明：(一)原判決不利於上訴
    人乙○○部分廢棄。(二)上開廢棄部分，被上訴人甲○○在第
    一審之訴駁回。(三)第一、二審訴訟費用由被上訴人甲○○負
    擔。答辯聲明：求為判決駁回對造之上訴。
    又乙○○陳述除與原判決記載相同者，予以引用外，另補稱
    ；緣甲○○及其配偶即訴外人鄭春長因拒不履行其等狀告父
    親鄭樹領之高院和解內容，故乙○○聲請法院強制執行，原
    法院執行處法官於93年10月5日指明土地分管線，並當場諭
    令甲○○及鄭春長不得越線使用，乙○○於93年10月7日上
    午依原法院執行處法官指明噴漆處為分管線進行切割完成，
    詎甲○○返家後，發覺分管線已切割因而心生不滿，趁乙○
    ○從田裡返家時，搶奪乙○○綁在機車上之甘蔗攻擊乙○○
    ，乙○○不得已持圓鍬抵擋，然甲○○為何受傷乙○○全然
    不知，亦非乙○○攻擊造成，是乙○○並無侵權行為，刑案
    認定兩造為互毆云云，顯有誤會。且如認乙○○有侵權行為
    ，則甲○○提出上開請求，亦屬無據。再者，甲○○目前狀
    況，對於其務農工作並無影響，甲○○主張手部功能喪失，
    無法正常彎曲持物，全屬甲○○捏造，至財團法人彰化基督
    教醫院（下稱彰基醫院）鑑定報告雖認甲○○左手拇指符合
    勞保殘廢給付標準第11級殘廢，惟勞工保險條例第53條所定
    殘廢給付標準表所稱殘廢給付標準日數，係屬被保險人因傷
    害或罹病致有傷殘，而依上開規定請求保險人為殘廢補助及
    殘廢給付時據以為核算其金額基礎之標準，此與被害人依侵
    權行為法則，請求加害人賠償其減少勞動能力損失計算基礎
    之餘存工作年限，尚屬有間，最高法院88年度台上字第2208
    號、85年度台上字第2652號判決可資參照，故甲○○以勞工
    保險殘廢給付標準表作為其減少勞動能力之依據，自屬無據
    。又甲○○僅手部輕微受傷，雙腳及其他身體機能尚屬正常
    ，行動健全，尚難認有乘坐計程車到院門診或復健之必要，
    搭乘計程車顯然非必要費用，自不得請求。又原審認定精神
    慰撫金十五萬元，顯屬過高。又按損害之發生或擴大，被害
    人與有過失者，法院得減輕賠償金額，或免除之，民法第二
    百十七條定有明文，本件甲○○之傷勢係因其未積極活動所
    造成，其對於損害之擴大亦與有過之，依法應減免賠償金額
    等詞，資為抗辯。
參、原審判決及上訴情形
一、本件上訴人甲○○於原審請求乙○○給付3,174,708元及其
    法定遲延利息，原審判准246,912元及其法定遲延利息，並
    駁回甲○○其餘之訴，並就甲○○勝訴部分為依職權宣告假
    執行及免為假執行之宣告。兩造均不服，而提起上訴聲明（
    擴張聲明）及答辯聲明如上所述。又查甲○○於原審請求看
    護費用3,000元部分，業經原審駁回在案，而甲○○就此部
    分，並未上訴，則告確定。
肆、兩造不爭執部分：（本院卷第30頁）
  (一)兩造親系表如甲○○之訴訟代理人楊振裕律師所提親系表所
    示，即甲○○為乙○○之弟媳。
  (二)兩造於93年10月7日上午於彰化縣溪州鄉前庄巷6號前，兩造
    因土地分管事件，發生糾紛。
  (三)當天甲○○左拇指挫傷併第一掌骨折。
  (四)兩造同意工資部分按照最低基本工資每月新台幣15,840元，
    即每日528元計算。
  (五)甲○○醫療部分花費新台幣3,260元。（從95年5月5日至95
    年8月10日）
  (六)甲○○所花費之車資部分新台幣16,500元（從95年5月5日至
    95年8月10日），形式上不爭執。
伍、得心證之理由：
一、上訴人甲○○主張：被上訴人乙○○於前開時、地，持圓鍬
    毆傷伊等詞，然為被上訴人乙○○所否認，並辯稱：甲○○
    趁伊從田裡返家時搶奪伊在機車上之甘蔗攻擊伊，伊不得已
    持圓鍬抵擋，然甲○○之傷並非伊造成云云。是本件首應審
    究者，厥為甲○○於上開時地受傷，係何人造成？茲分述如
    下：
  (一)查上訴人甲○○確於前開時、地，遭乙○○持圓鍬毆傷伊乙
    節，迭經甲○○於刑案偵、審中指訴歷歷，並提出診斷證明
    書為憑，此經本院調閱台灣彰化地方法院檢察署94年度調偵
    字第153號偵查卷、台灣彰化地方法院94年度易字第795號刑
    案卷、本院95年度上易字第325號刑案卷，核閱無誤。次查
    ，乙○○於警詢自承伊因家產與甲○○發生糾紛，並於前開
    時、地，雙方起衝突，導致伊與甲○○毆打，伊並手持圓鍬
    抵擋甲○○甘蔗之攻擊，當時甲○○左手手掌受傷流血等語
    在卷，對照甲○○警訊時供稱案發時，伊持甘蔗阻擋乙○○
    圓鍬攻擊，並致手掌受傷等詞在卷，足證乙○○與甲○○分
    持圓鍬及甘蔗互毆，致造成甲○○受傷無誤。按告訴人、證
    人之陳述有部分前後不符，或相互間有所歧異時，究竟何者
    為可採，法院仍得本其自由心證予以斟酌，非謂一有不符或
    矛盾，即應認其全部均為不可採信；尤其關於行為動機、手
    段及結果等之細節方面，告訴人之指陳，難免故予誇大，證
    人之證言，有時亦有予渲染之可能；然其基本事實之陳述，
    若果與真實性無礙時，則仍非不得予以採信，最高法院74年
    度台上字第1599號著有判例。查告訴人甲○○於刑案偵、審
    中固分別證述：一開始即被打傷；後改稱先翻身避開，第二
    次才被打傷云云，而稍有出入，然就其傷勢乃乙○○圓鍬毆
    傷乙節，則始終如一，自難逕以甲○○陳述有部分前後不符
    之處，則謂其全部證詞，均不足採信。又按正當防衛必須對
    於現在不法之侵害始得為之，侵害業已過去，即無正當防衛
    可言。至彼此互毆，又必以一方初無傷人之行為，因排除對
    方不法之侵害而加以還擊，始得以正當防衛論。故無從分別
    何方為不法侵害之互毆行為，不得主張防衛權（最高法院30
    年上字第1040號、17年上字第686號判例意旨參照）。查本
    件兩造係因家產糾紛，雙方各持器物互為攻擊之情事，業如
    上述，即屬互毆行為，是乙○○抗辯其為正當防衛云云，自
    無足取。
二、按因故意或過失，不法侵害他人之權利者，負損害賠償責任
    。不法侵害他人之身體或健康者，對於被害人因此喪失或減
    少勞動能力，或增加生活上之需要時，應負損害賠償責任。
    又不法侵害他人之身體、健康、名譽、自由、信用、隱私、
    貞操，或不法侵害其他人格法益而情節重大者，被害人雖非
    財產上之損害，亦得請求賠償相當之金額，民法第184條第1
    項前段、第193條第1項、第195條第1項分別定有明文。查甲
    ○○既因乙○○之不法故意侵權行為而受有損害，依首揭規
    定，甲○○自得請求乙○○賠償其損害。茲就甲○○請求賠
    償之金額，是否應予准許，分述如后：
  (一)醫療費用部分：
    查甲○○主張受傷後自93年10月7日起迄95年11月1日止，共
    支出醫藥費共計20,392元（含第一審判准15,712元），業分
    次提出醫療收據數件為憑，且為乙○○所不爭執，經核上開
    費用均係甲○○實際支出，且為醫療所必要，自應准許之。
    又扣除原審判准之15,712元後，乙○○應再給付甲○○4,68
    0元。
  (二)喪失及減少勞動能力之損害部分：
     1.喪失勞動能力之損害部分：
       上訴人甲○○主張伊於95年10月7日至同月11日受傷住院
       期間有因傷無法工作而喪失勞動能力，又伊出院後，至
       少需休養二個月以上，以伊每日所得800元計算基礎，則
       上訴人受傷後完全無法工作所喪失之勞動能力為48,000
       元（即60×800＝48,000元），扣除原審判准之4,000元
       外，尚不足44,000元云云，然為乙○○否認之，並辯稱
       ，甲○○傷勢輕微，無須住院云云。然查甲○○於93年
       10 月7日遭乙○○毆傷，先至合濟診所急診縫合傷口及
       固定骨折，再轉往秀傳醫院急診接受左手第一拇指掌指
       關節骨折內固定術，術後返家，翌日即93年10月8日轉回
       合濟診所住院，至93年10月11日出院之事實，有合濟診
       所出具之診斷證明書、驗傷診斷書、合濟診所95年5月4
       日95 宗字第0950504001號函及秀傳醫院95年5月4日95明
       秀（醫）字第950527號函並其檢送之病歷在卷可稽，堪
       認甲○○於上開期間即93年10月7日至同月11日共5日因
       傷無法工作而喪失勞動能力無訛。次按身體或健康受侵
       害，而減少勞動能力者，其減少及殘存勞動能力之價值
       ，不能以現有之收入為準，蓋現有收入每因特殊因素之
       存在而與實際所餘勞動能力不能相符，現有收入高者，
       一旦喪失其職位，未必能自他處獲得同一待遇，故所謂
       減少及殘存勞動能力之價值，應以其能力在通常情形下
       可能取得之收入為標準，其金額應就被害人受侵害前之
       教育程度、專門技能、社會經驗等方面酌定之。查：本
       件事故發生後，甲○○曾雇請工人鍾吳丁妹、陳蔡兩對
       代甲○○種植盆栽，每日工資800元之事實，業據證人鍾
       吳丁妹、陳蔡兩對證述無訛（見原審卷二第272、273頁
       ），而證人鍾吳丁妹、陳蔡兩對與甲○○受傷前從事之
       工作內容相同，堪認甲○○與證人鍾吳丁妹、陳蔡兩對
       專門技能相同，本院認甲○○工作能力應與證人鍾吳丁
       妹、陳蔡兩對相同，均具有受領日薪800元之工作能力，
       其喪失勞動能力所受之損害，亦應以此金額為計算基礎
       。職是，甲○○於上開期間所受之勞動能力損失為4,000
       元（其計算式為5×800＝4,000）。又甲○○出院後．僅
       須定期至醫院門診換藥或復健，亦有醫院門診紀錄單及
       收據在卷可按，是甲○○主張尚應休養二個月云云，顯
       屬無據，即甲○○於上開五日期間所受之勞動能力損失
       為4,000元，逾此部分為無理由。
     2.減少勞動能力之損害部分：
       又甲○○主張受傷後，減少勞動能力38.45%，並以彰基
       醫院出具之鑑定報告為據，然為乙○○所否認，並抗辯
       據伊提供之卷附VCD畫面，甲○○可雙手搬取物件、殺雞
       、拔雞毛。又彰基醫院回函，亦認定甲○○雖因左手拇
       指指關節無法彎曲，但可以「代償性」完成一般務農工
       作，自無減少勞動能力38.45%情形云云。惟查，彰基醫
       院殘障鑑定報告書認定：「甲○○左手拇指掌指關節（
       即中手指節關節）完全無法彎曲，依據勞保殘廢給付標
       準，手指喪失機能係指在拇指、中手指節關節或近位指
       節間關節，喪失生理運動範圍2分之1以上者，符合勞保
       殘廢給付標準項目102：一手拇指喪失機能，等級11，喪
       失勞動能力38.45%」等語，有該彰基醫院殘障鑑定報告
       書乙件在卷可按（見原審卷一第154至155頁）。即鑑定
       報告載明甲○○因傷符合勞保殘廢給付標準項目102：一
       手拇指喪失機能，等級11之外，亦明確認定甲○○喪失
       勞動能力已達38.45%。至原審及乙○○援引最高法院85
       年度台上字第2652號判決意旨（查原審引用案號89台上
       2946號、91年台上字第2467號判決，其案號有誤），僅
       係有關係勞工保險條例第53條所附之各級殘廢等級表之
       論述而已，並未包含醫師憑其專業所認定「喪失勞動能
       力之比例」，自難比附援引，是原審謂：彰基醫院鑑定
       報告書所認定甲○○減少勞動能力38.45%，顯有可議云
       云，顯有未當。又查彰基醫院鑑定報告又謂：「雖然患
       者（即甲○○）左手拇指掌指關節無法彎曲，根據VCD畫
       面，患者應可以『代償性」完成一般的務農工作，左手
       功能不至於有明顯障礙』等詞，有該鑑定報告書可參。
       然所謂「代償性」，乃醫學上指某個器官的功能或結構
       發生病變時，由原器官健全部分或其他器官來代替和補
       償它的功能而言。申言之，甲○○因受傷而左手拇指掌
       指關節無法彎曲，須由手掌其他手指來代替和補償其功
       能，然甲○○左手拇指掌指關節既已成傷，殊難謂因「
       代償性」，即謂甲○○左手拇指掌指關節無喪失勞動能
       力？是原審逕認甲○○左手拇指掌指關節無法彎曲，但
       可以「代償性」完成一般的務農工作，故無喪失勞動能
       力云云，顯有未洽。又查甲○○為40年4月15日生，有彰
       基醫院鑑定報告書可考，自其93年10月7日受傷日起，至
       年滿60歲止，至少可工作六年（勞動基準法第54條參照
       ），甲○○以最低基本工資每月新台幣15,840元計算，
       並依霍夫曼氏係數表扣除中間利息，則甲○○請求六年
       減少勞動能力損失計392,059元（計算式：15,840元×12
       ×38.45％×5.0000000＝392,059元），洵屬有據，應予
       准許，是原審駁回此部分之請求，尚有未洽。
  (三)增加生活上需要之費用：
     甲○○主張遭乙○○毆傷後，陸續前往秀傳醫院及合濟診
     所就診，共支出計程車車資105800元等語（查含原審判准
     之77,200元。另原審駁回之3,300元，甲○○並未上訴），
     業據計程車業者陳金霈證述屬實（見原審卷二第136、137
     頁），並有免用統一發票收據在卷為憑。至乙○○雖辯稱
     甲○○並無乘坐計程車之必要云云，然查甲○○受傷部位
     為左拇指挫裂傷併第一掌骨骨折，並喪失勞動能力達38.
     45%，業如前述，自無法如正常人般駕駛汽、機車；加以甲
     ○○住居彰化縣溪州鄉交通不便之地，自有搭乘計程車就
     醫之必要，是甲○○就支出計程車費，請求乙○○賠償，
     自屬有據。
  (四)精神慰撫金部分:
    查甲○○因遭乙○○毆打而受傷，堪認其身心上確實受有相
    當之痛苦，是其依民法第195條第1項前段之規定，請求乙○
    ○賠償非財產上損害，自屬有據。本院審酌甲○○國小肄業
    ，已婚，育有3子均已成年，以盆栽種植及出售為業，92、
    93年度綜合所得均申報為0元，名下有田賦3筆、房屋1棟、
    車輛1輛；乙○○則國小畢業，已婚育有4子均已成年，務農
    ，92年度綜合所得申報為33,579元，93年度綜合所得申報為
    47,186元，名下有田賦22筆、土地3筆等情，為兩造所不爭
    執，復有原法院函調之兩造歸戶財產及綜合所得稅申報資料
    在卷足憑，本院審酌上情及兩造身分、地位、經濟狀況、加
    害程度及其他各種情形，認甲○○請求慰撫金300,000元，
    尚嫌過高，應核減為150,000元，始屬允當，是原審核減為
    150,000元，尚屬允當。至乙○○抗辯原審判准之慰撫金過
    高云云，自不足取。
三、按損害之發生或擴大，被害人與有過失者，法院得減輕賠償
    金額，或免除之，民法第217條固定有明文。乙○○雖抗辯
    ，甲○○未在醫療院接受復健治療或在家有積極復健活動關
    節，與有過失云云。然為乙○○所否認。又彰基醫院鑑定報
    告書回函固謂：「影響關節僵硬和預後的因素，包括1.受傷
    的嚴重程度，2.有無至醫療院所接受附件治療，3.患者本身
    在家有無積極復健或活動關節。──依照該患者的傷害而言
    ，後兩點的影響較大。又（甲○○）未曾於彰化基督教醫院
    門診或治療，後續復健治療情形不詳」云云（見原審卷第二
    六四頁），即僅言之甲○○傷勢與有無至醫療院治療或在家
    積極復健活動關節，影響較大而已，然查甲○○受傷後即轉
    院至彰化秀傳醫院整形外科及復健科門診，平均約每週一次
    門診迄今，有該醫院回函及門診收據在卷可稽，足證甲○○
    確曾積極復健治療，是乙○○抗辯甲○○與有過失云云，顯
    不足採。
四、綜上，甲○○上訴請求乙○○再賠償金額如下：擴張醫療費
    用4,680元、喪失或滅少勞動能力損失392,059元、擴張增加
    生活上需要之費用即計程車費用28,600元，合計425,339元
    。末按給付無確定期限者，依民法第229條第2項之規定，債
    務人於債權人得請求給付時，經其催告而未為給付，自受催
    告時起，負遲延責任；其經債權人起訴而送達訴狀者，與催
    告有同一效力。而遲延之債務，以支付金錢為標的者，債權
    人得請求依法定利率計算之遲延利息；應負利息之債務，其
    利率未經約定，亦無法律可據者，週年利率為百分之五，亦
    為民法第233條第1項、第203條所明定。查本件侵權行為之
    損害賠償請求權於行為時即已發生，但其給付無確定期限，
    則甲○○請求乙○○賠償金利息部分，其中喪失或滅少勞動
    能力損失392,05 9元部分，自原審起訴狀送達翌日即94年7
    月6日起，至清償日止，按年息5%計算之法定遲延利息。至
    於第二審即本院訴訟中，甲○○第一次擴張聲明醫藥費及計
    程車費計19,760元，其利息應自該第一次擴張聲明書狀送達
    乙○○之翌日起算，即自95年8月26日起算；另甲○○第二
    次擴張聲明醫藥費及計程車費計13,520元，其利息應自該第
    二次擴張聲明書狀送達乙○○之翌日起算，即自95年11月9
    日起算；均至清償日止，按年息5%計算之法定遲延利息，逾
    此部分，為無理由。
陸、綜上所述，上訴人甲○○依侵權行為之法律關係，於第二審
    請求被上訴人乙○○給付425,339元，及其中392,059元利息
    ，自94年7月6日起算；其中19,760元利息，自95年8月26日
    起算；其中13,520元利息，自95年11月9日起算；並均至清
    償日止，按年息5%計算之法定遲延利息，為有理由，逾此部
    分，為無理由，應予駁回。乙○○所辯，均不足取。是原審
    就上開甲○○應准許部分，為甲○○敗訴之判決，並駁回其
    假執行之聲請，尚有未洽，甲○○上訴及擴張聲明（即醫藥
    費及計程車費）意旨求予廢棄改判，為有理由，爰由本院予
    以廢棄改判如主文第二、三項所示。至於上訴人甲○○之請
    求不應准許部分（即喪失勞動能力之損害44,000元），原判
    決為上訴人甲○○敗訴之判決，並駁回其假執行之聲請，經
    核於法並無不合，甲○○上訴意旨求予廢棄改判，為無理由
    ，應駁回其上訴。又本件乙○○所辯均為無可取。從而，甲
    ○○本於侵權行為之法律關係，於原審請求乙○○給付
    246,912元本、息部分，為有理由，應予准許。是則原審判
    命乙○○如數給付，於法並無不合。乙○○上訴意旨指摘原
    判決不當，求予廢棄改判，為無理由，應予駁回其上訴。又
    本件訴訟標的金額未逾新台幣一百五十萬元，經本院判決即
    告確定，自勿庸再宣告假執行，併此明。
柒、本件事證已臻明確，兩造其餘攻擊或防禦方法及所提證據，
    均與本院心證之形成，不生影響，爰不一一再加以論述，併
    此明。
捌、據上論結，本件甲○○之上訴為一部有理由，一部無理由，
    乙○○之上訴為無理由，依民事訴訟法第四百五十條、第四
    百四十九條第一項、第七十九條、第七十八條，判決如主文
    。
中    華    民    國    95    年    11    月    22    日
                    民事第一庭審判長法  官   吳火川
                                    法  官   邱森樟
                                    法  官   陳繼先
以上正本係照原本作成。
不得上訴。
                                    書記官   林育德
中    華    民    國    95    年    11    月    22    日
                                                      Ｄ


司法院資訊處製作；財團法人民間司法改革基金會備份。
